【裁判字號】    98,交易,5
【裁判日期】    980123
【裁判案由】    過失致死
【裁判全文】
臺灣嘉義地方法院刑事判決               98年度交易字第5號
公  訴  人  臺灣嘉義地方法院檢察署檢察官
被      告  丙○○
上列被告因過失致死案件，經檢察官提起公訴（97年度偵字第85
57號），被告於準備程序中就被訴事實為有罪之陳述，經本院裁
定改依簡式審判程序審理，判決如下：
    主  文
丙○○犯過失致人於死罪，處有期徒刑陸月，如易科罰金，以新
台幣壹仟元折算壹日。緩刑貳年。
    犯罪事實
一、丙○○（起訴書誤載為鄧永明）於民國97年11月19日9 時許
    ，駕駛車牌號碼RK-8672 號自用小客貨車，搭載其母親自位
    於嘉義縣竹崎鄉中和村石棹之住處出發，沿省道臺18線公路
    觸口往嘉義方向行駛，欲前往嘉義縣大林鎮財團法人佛教慈
    濟醫院大林分院就醫。於同日9 時53分許，行經嘉義縣番路
    鄉臺18線（起訴書誤載為臺10線）公路32.1公里處時，原應
    注意車輛行駛時，駕駛人應注意車前狀況，並隨時採取必要
    之安全措施，且應注意行車速度，依速限標誌或標線之規定
    ，不得超速行駛，而該路段之速限為時速60公里，當時天候
    晴、日間有自然光線、柏油路面乾燥、無缺陷、無障礙物、
    視距良好，又無不能注意之情事，丙○○竟因清晨即開始賣
    早餐，身體疲倦，復以時速80公里左右之速度超速行駛，疏
    未注意車前狀況，車身向右偏，致右前車頭自後方追撞行駛
    於同向前方由乙○○所騎乘之車牌號碼UKA-452 號輕型機車
    後車尾，乙○○因而人車倒地，受有胸部骨折併內出血、頭
    部外傷併顱腦損傷之傷害，經送財團法人天主教聖馬爾定醫
    院（下稱聖馬爾定醫院）救治，惟到院前已心肺停止，急救
    至同日10時52分仍無反應而宣告死亡。丙○○肇事後停留於
    現場，在有偵查犯罪職權之機關或公務員發現前，向據報前
    往現場處理之嘉義縣警察局中埔分局警員坦承為肇事者，自
    首而接受裁判。
二、案經丙○○自首及臺灣嘉義地方法院檢察署檢察官相驗後自
    動檢舉偵查起訴。
    理  由
一、本件被告所涉犯者為刑法第276 條第1 項，非死刑、無期徒
    刑、最輕本刑為3 年以上有期徒刑之罪或高等法院管轄第一
    審案件。本院行準備程序時，被告就被訴事實為有罪之陳述
    ，經告知簡式審判程序之旨，並聽取檢察官及被告之意見後
    ，本院爰依刑事訴訟法第273 條之1 第1 項裁定進行簡式審
    判程序。故本件簡式審判程序之證據調查，依刑事訴訟法第
    273 條之2 規定，不受同法第159 條第1 項、第161 條之2
    、第161 條之3 、第163 條之1 及第164 條至第170 條規定
    之限制，合先敘明。
二、訊據被告對於上開犯罪事實坦承不諱（見相字卷第4 至6 、
    28至29頁，本院卷第19、25至26頁），並有被害人之女甲○
    ○、現場目擊證人顏士欽於警詢中之證述（見相字卷第7 至
    8 、49至50頁），以及嘉義縣警察局中埔分局製作之道路交
    通事故現場圖、道路交通事故調查報告表(一)、(二)及現場照片
    16幀（見相字卷第9 至18頁）在卷可憑；而被害人乙○○確
    因本件車禍受有頭部外傷併顱腦損傷、胸部骨折併內出血之
    傷害，經送醫救治於到院前即死亡，亦有聖馬爾定醫院診斷
    證明書、相驗屍體證明書、檢驗報告書各1 份附卷可憑（見
    相字卷第22、26、第33頁至第43頁），足認被告具任意性之
    自白與事實相符。
三、按行車速度，依速限標誌或標線之規定，無速限標誌或標線
    者，行車時速不得超過50公里；汽車行駛時，駕駛人應注意
    車前狀況，並隨時採取必要之安全措施；道路交通安全規則
    第93條第1 項第1 款、第94條第3 項分別定有明文。本件被
    告駕駛自小客貨車行經上開路段時，理應知悉並注意前引交
    通安全規則，以防止危險發生，佐以被告係合法考領有駕駛
    執照之人，為交通事故調查報告表(二)記載明確，是其對於應
    遵守上開規定自應知之甚稔，且依卷附之道路交通事故調查
    報告表(一)所載，本件事故發生時天候晴、日間有自然光線，
    事故地點速限為時速60公里，柏油路面乾燥、無缺陷、無障
    礙物、視距良好，被告並無不能注意之情事，詎其仍未遵守
    上開規定，而以時速約80公里之速度超速行駛，且疏未注意
    車前狀況及採取必要安全措施，因而肇事致被害人死亡，足
    見被告確有過失甚明。又被害人乙○○係因本件車禍死亡，
    已如前述，被告之過失行為與被害人之死亡結果間，顯具有
    相當因果關係。本件事證明確，被告犯行堪以認定，應予依
    法論科。
四、論罪科刑：
(一)核被告所為，係犯刑法第276 條第1 項之過失致人於死罪。
    被告肇事後停留於現場，於有偵查犯罪職權之機關或公務員
    發覺前，即向到場處理之警員坦承為肇事者等情，有嘉義縣
    警察局道路交通事故肇事人自首情形紀錄表1 紙附卷可佐（
    見相字卷第21頁），參以被告事後並未逃避偵查及審判程序
    之事實，應認其合於自首之要件，爰依刑法第62條前段之規
    定，減輕其刑。
(二)爰依被告之供述（見本院卷第26頁）及卷附臺灣高等法院被
    告前案紀錄表，審酌：被告國中肄業之智識程度，前無刑事
    犯罪紀錄，素行良好，經營早餐店及務農維生，與太太、小
    孩等家人共同居住之生活狀況，超速、未注意車前狀況之過
    失程度，使被害人家屬痛失至親，惟犯後坦承犯行，且本件
    事故發生後即於97年11月28日與被害人之繼承人調解成立，
    賠償260 萬元（含車輛強制保險理賠費），並已當場給付應
    自行負擔部分即110 萬元完畢，經被害人之女甲○○表示願
    原諒被告，請求法院對被告從輕量刑，有本院98年1 月9 日
    公務電話紀錄及番路鄉調解委員會97年民調字第68號調解書
    影本附卷可參（見本院卷第15至16頁），堪認其犯後態度良
    好等一切情狀，量處如主文所示之刑，並諭知易科罰金之折
    算標準。
(三)另查，被告前未曾因故意犯罪受有期徒刑以上刑之宣告，有
    其臺灣高等法院被告前案紀錄表在卷足稽，此次係因行車疏
    未注意，致罹刑典，事後已坦承犯行，並與被害人之繼承人
    調解成立且給付賠償金完畢，業如前述，足見其深具悔意，
    雖誤蹈法網，然經此次偵查、審理及科刑之教訓，應知惕勵
    ，當無再犯之虞。本院審酌被告育有2 子，均尚在就學中，
    且需扶養年逾六旬之父母，家庭經濟需仰賴被告經營早餐店
    及務農之收入等情，因認被告所受宣告之刑，以暫不執行為
    適當，爰併予宣告緩刑2 年，用啟自新。
據上論斷，應依刑事訴訟法第273 條之1 第1 項、第299 條第1
項前段，刑法276 條第1 項、第62條前段、第41條第1 項前段、
第74條第1 項第1 款，刑法施行法第1 條之1 第1 項、第2 項前
段，判決如主文。
本案經檢察官楊騏嘉到庭執行職務。
中    華    民    國    98    年    1     月    23    日
                    交通法庭  法  官  陳 蒨 儀
以上正本證明與原本無異。
如不服本判決應於收受判決後10日內向本院提出上訴狀，並應敘
述具體理由；其未敘述上訴理由者，應於上訴期間屆滿後20日內
向本院補提理由書（均須按他造當事人之人數附繕本）「切勿逕
送上級法院。告訴人或被害人如對本判決不服者，應具備理由請
求檢察官上訴，其上訴期間之計算係以檢察官收受判決正本之日
期為準。
中    華    民    國    98    年    1     月    23    日
                              書記官  楊 國 色
附錄本判決論罪法條：
中華民國刑法第276條第1項：
因過失致人於死者，處2 年以下有期徒刑、拘役或2 千元以下罰
金。


司法院資訊處製作；財團法人民間司法改革基金會備份。
